臺灣嘉義地方法院刑事判決　　　　　　　 94年度訴字第454號
　　公　訴　人　臺灣嘉義地方法院檢察署檢察官
　　被　　　告　乙○○
　　指定辯護人　蕭敦仁律師
上列被告因偽造有價證券案件，經檢察官提起公訴（九十四年度
偵字第一四九一號)，本院判決如下：
    主  文
乙○○連續意圖供行使之用，而偽造有價證券，處有期徒刑壹年
拾月。緩刑參年。偽造如附表所示之支票參張均沒收。
    事  實
一、緣乙○○為甲○○之胞妹，與甲○○原本同住在嘉義市○區
    ○○里○鄰○○路○段六三七號處。其意圖為自己不法之所
    有，趁甲○○於民國九十三年五月十九日入監服刑之機會，
    竟於九十三年五月底某日，在甲○○房內，竊取甲○○所有
    ，前於八十九年一月十八日申報掛失止付，嗣後於九十一年
    間尋獲，置放上開住處抽屜內之票號ＤＸ0000000號
    至ＤＸ0000000號，付款人為臺灣土地銀行華江分行
    ，帳號○○五八六－三號之空白支票十二張得手（乙○○之
    竊盜犯行未據告訴）。乙○○竊得支票後，明知未經甲○○
    之授權，因債權人等屢次催討債務，為提供先前已取得借款
    之擔保，乃意圖為供行使之用，基於概括之犯意，(一)先於九
    十三年十一月三十日某時，在上揭住處，盜用甲○○之印章
    並偽造其簽名，冒名簽發如附表編號一所示票號ＤＸ000
    0000號，票面金額新台幣（下同）一萬三千元，發票日
    九十三年十二月一日（起訴書誤載為到期日）之支票一紙，
    旋於同日在嘉義市○○路與八德路交岔路口附近之便利商店
    前，交付債權人陳招霖作為先前借款之擔保。嗣陳招霖於同
    年月三日另轉讓該票與周天賜。(二)後於九十三年十二月八日
    某時，在前開住處再次盜用甲○○之印章並偽造其簽名，接
    續冒名簽發如附表編號二、三所示票號分別為ＤＸ0000
    000號、ＤＸ0000000號，票面金額均為三千元（
    起訴書誤載為三萬元），發票日各為九十三年十二月十日、
    同年月十三日（起訴書誤載為到期日）之支票二紙，旋於同
    日在同一交岔路口附近之便利商店前，交予債權人陳威錫作
    為先前借款之擔保。嗣周天賜及陳威錫分別提示前開支票，
    卻因已掛失止付之故不獲付款而遭退票，始經臺灣票據交換
    所函送警方查知上情。
二、案經嘉義市警察局移送臺灣嘉義地方法院檢察署檢察官偵查
    起訴。
    理  由
一、本件被告、指定辯護人及公訴人均未於言詞辯論終結前對於
    警卷、偵查卷及本院卷內之警訊調查筆錄、偵查訊問筆錄、
    指認口卡片、退票理由單、被害報告、台灣票據交換所函文
    、掛失止付票據提示人資料查報表、遺失票據申報書、票據
    掛失止付通知書、全戶戶籍資料查詢結果、前案紀錄、戶口
    名簿、身心障礙手冊、幼兒註冊費用收據、出生證明書、清
    償借款證明書等傳聞證據之證據能力有所異議。因被告於本
    院審理時已坦承犯罪，自白且與前開傳聞證據內容相符，該
    等證據又無顯不可信之情況，本院審酌採納該等傳聞證據，
    無礙雙方當事人於程序上之彈劾詰問權利，認前開傳聞證據
    合於刑事訴訟法第一百五十九條之一、之二、之四、之五等
    規定，因而具備證據能力，此先敘明之。
二、如事實欄所記載犯罪事實，迭據被告乙○○於警訊、偵查及
    審理時坦承無諱（警卷第一頁至第三頁調查筆錄，偵查卷第
    十四頁至第十五頁訊問筆錄，本院卷第五十三頁審判筆錄）
    ，核與被告以外之人即被告之兄甲○○、債權人陳招霖、債
    權人陳威錫、提示票據之周天賜、被告之父蕭金顯等於警訊
    或偵查中所述情節相合（警卷第四頁至第九頁、第十頁至第
    十二頁、第十五頁至第十八頁、第二十六頁至第二十八頁、
    第三十頁至第三十二頁調查筆錄，偵查卷第十九頁至第二十
    頁訊問筆錄），復有如附表所示之偽造支票三張（警卷第二
    十二頁、第二十四頁、第二十六頁），退票理由單三紙（警
    卷第二十三頁、第二十五頁、第三十八頁），被害報告一份
    （警卷第三十六頁），指認口卡片三份（警卷第十四頁、第
    二十一頁、第三十五頁），台灣票據交換所九十三年十二月
    二十日台票總字第○九三○○一二三六九號函暨票據正背面
    、退票理由單、票據掛失止付通知書、遺失票據申報書、掛
    失止付票據提示人資料查報表等（警卷第三十七頁至第四十
    三頁）在卷可證。從而，被告自白與事實相符，事證明確，
    其犯行堪以認定。
三、核被告所為，係犯刑法第二百零一條第一項之偽造有價證券
    罪。按以偽造之有價證券供作擔保或作為新債清償而借款，
    則其借款行為，為行使有價證券以外之另一行為，其間有方
    法結果關係，應論以詐欺罪之牽連犯者，係指以偽造之有價
    證券供作擔保或作為新債清償，而有再借款之行為，始足當
    之（最高法院八十九年度台上字第二八○號刑事判決參照）
    。因此，倘若先有借款之行為，嗣後再偽造有價證券並供作
    擔保者，由於此時在偽造並行使有價證券行為外，客觀上並
    無另一詐欺行為，自毋庸論以詐欺罪之牽連犯。查本件被告
    係先向債權人等借款，後因催款甚急，始偽造並行使偽造有
    價證券供作擔保，則依上開說明，其間並無詐欺犯行可言。
    被告於偽造之有價證券上盜用印章及偽造署押，即吸收於偽
    造有價證券行為之內，不另構成盜用印章或偽造署押罪名。
    其偽造有價證券後持以行使，低度之行使偽造有價證券行為
    為高度之偽造有價證券行為所吸收，不另論罪。被告於九十
    三年十二月八日一次偽造二張有價證券，係社會觀念上極為
    接近之時間及相同地點偽造同一被害人之二張支票，乃構成
    偽造有價證券之接續犯，而為一罪。其先後於九十三年十一
    月三十日及同年十二月八日等不同時間偽造有價證券之犯行
    ，時間緊接，方法雷同，所犯構成要件相同之罪名，顯係基
    於概括之犯意而為之，為連續犯，應依刑法第五十六條論以
    一罪，並加重其刑。另查，被告其父肢體障礙，不良於行，
    兄長更因案在監執行，另須額外負擔其甥就讀幼稚園之費用
    ，有戶口名簿、身心障礙手冊、幼兒註冊費用收據等附卷得
    查（本院卷第六十七頁至第六十九頁），在此窘迫情狀之下
    ，為債權人等屢屢催討，始偽造並行使有價證券供作擔保，
    所簽發支票之面額總計未逾二萬元，直接被害人即其兄甲○
    ○自始不予追究（偵查卷第十九頁訊問筆錄），事後亦已返
    還借款，債權人亦出具證明書表明原諒之意（本院卷第七十
    一頁），依被告犯罪之情狀觀之，在社會觀念上顯可引起一
    般人之憫恕，本院認為科以最低度刑仍嫌過重，特依刑法第
    五十九條規定減輕其刑，並依例先加後減之。
四、本院爰依被告之陳述（本院卷第六十一頁至第六十二頁審判
    筆錄）、全戶戶籍資料查詢結果及出生證明書（本院卷第八
    頁至第十三頁，第七十頁）、臺灣嘉義地方法院檢察署刑案
    資料查註紀錄表及臺灣高等法院被告前案紀錄表（偵查卷第
    三頁，本院卷第三頁至第五頁）等，審酌被告取得借款後因
    擔保債務始偽造並行使有價證券之犯罪動機及目的；犯罪時
    未受明顯刺激；獨自偽造並行使三張有價證券之手段；甫於
    九十四年三月十五日結婚，同年八月八日生下雙胞胎，丈夫
    在果菜市場擔任搬運工，月薪一萬八千元，自己失業中，須
    撫養小孩，父母離異，母親不知去向，租屋而居，僅有一兄
    ，該兄因案服刑中之生活狀況；並無前科，品行良好；高中
    肄業之智識程度；與被害人等分屬兄妹或債權債務人之關係
    ；故意犯罪，違反義務程度非輕；偽造並行使有價證券對於
    社會交易安全之妨害；犯罪後坦承犯行，態度良好等一切情
    狀，判處如主文所示之刑，以示懲儆。查被告未曾受有期徒
    刑以上刑之宣告，有前開前案紀錄可參，酌以被告事後坦認
    犯行，深表悔悟，且返回借款，取得債權人之諒解，直接被
    害人即其兄亦表明不予追究之意，堪認此次係因一時失慮初
    罹刑典，經此之偵查審判程序，當知所警惕，信無再犯之虞
    ，本院認為其所宣告之刑，以暫不執行為適當，併予宣告緩
    刑三年，以啟自新。
五、末偽造如附表所示之支票三張，不問屬於犯人與否，概依刑
    法第二百零五條規定宣告沒收。
據上論斷，應依刑事訴訟法第二百九十九條第一項前段，刑法第
五十六條、第二百零一條第一項、第五十九條、第七十四條第一
款、第二百零五條，罰金罰鍰提高標準條例第一條前段，判決如
主文。
本案經檢察官陳昭廷到庭執行職務。
中　　華　　民　　國　　94　　年　　11　　月　　30　　日
                          臺灣嘉義地方法院刑事第一庭
                              審判長法　官  許進國
                                    法  官  蔡廷宜
                                    法  官  張道周
上列正本證明與原本無異。
如不服本判決，應於判決送達後10日內向本院提出上訴狀（應附
繕本）。告訴人或被害人如對於本判決不服者，應具備理由請求
檢察官上訴，其上訴期間之計算係以檢察官收受判決正本之日期
為準。
中　　華　　民　　國　　94　　年　　11　　月　　30　　日
                                    書記官  黃意雯
附表
┌──┬─────┬──────┬────┬───────┬───┬──────────┐
│編號│支票號碼  │發票日      │帳號    │金額（新台幣）│發票人│付款人              │
├──┼─────┼──────┼────┼───────┼───┼──────────┤
│1   │DX0000000 │93年12月01日│00586-3 │13000         │甲○○│臺灣土地銀行華江分行│
├──┼─────┼──────┼────┼───────┼───┼──────────┤
│2   │DX0000000 │93年12月10日│同上    │3000          │同上  │同上                │
├──┼─────┼──────┼────┼───────┼───┼──────────┤
│3   │DX0000000 │93年12月13日│同上    │3000          │同上  │同上                │
└──┴─────┴──────┴────┴───────┴───┴──────────┘
附記本判決之論罪法條全文
刑法第二百零一條
意圖供行使之用，而偽造、變造公債票、公司股票或其他有價證
券者，處三年以上十年以下有期徒刑，得併科三千元以下罰金。
